臺灣新竹地方法院刑事判決
110年度交訴字第70號
公訴檢察官  臺灣新竹地方檢察署檢察官
被      告  彭成鈞


上列被告因公共危險案件，經檢察官提起公訴（109年度偵字第1
0159號），因被告於準備程序進行中，就被訴事實為有罪之陳述
，經本院告知簡式審判程序意旨，並聽取當事人之意見後，裁定
由受命法官獨任依簡式審判程序審理，判決如下：
    主      文
彭成鈞犯駕駛動力交通工具發生交通事故，致人傷害逃逸罪，累
犯，處有期徒刑肆月，如易科罰金，以新臺幣壹仟元折算壹日。
    事實及理由
一、本案犯罪事實及證據，均引用附件檢察官起訴書之記載。另
    補充證據被告彭成鈞於本院訊問時之自白。
二、論罪科刑：
　㈠查被告行為後，刑法第185條之4於民國110年5月28日修正公
    布，並自同年月30日起生效施行，於修正前規定「駕駛動力
    交通工具肇事，致人死傷而逃逸者，處1年以上7年以下有期
    徒刑」，嗣修正為「駕駛動力交通工具發生交通事故，致人
    傷害而逃逸者，處6月以上5年以下有期徒刑；致人於死或重
    傷而逃逸者，處1年以上7年以下有期徒刑。犯前項之罪，駕
    駛人於發生交通事故致人死傷係無過失者，減輕或免除其刑
    」。經新舊法比較，修正後除對於肇事乙詞認定其意為發生
    交通事故外，對於行為人逃逸前所致事故之他方受有傷害者
    ，則區分為傷害、重傷害或致人於死情形而分別其法定刑，
    並以行為人對於事故發生之過失責任，定其減輕或免除其刑
    要件。
　　以本案被告所為，其於附件犯罪事實欄所載時、地騎乘機車
    ，本應注意起駛進入車道時，應讓行進中之其他車輛優先通
    行，竟疏未注意及此，肇致李張滿妹受有附件犯罪事實欄所
    載之傷害，被告對於本案事故之發生自有過失，應以修正後
    新法規定對被告較為有利。
　㈡核被告所為，係犯刑法第185條之4第1項前段之駕駛動力交通
    工具發生交通事故，致人傷害逃逸罪。
  ㈢被告前因酒駕之公共危險案件，經本院106年度竹東交簡字第
    179號判決判處有期徒刑6月確定，於106年12月26日易科罰
    金執行完畢，有臺灣高等法院被告前案紀錄表附卷可據。其
    受徒刑之執行完畢，5年以內故意再犯本案有期徒刑以上之
    罪，為累犯。惟參酌司法院大法官釋字第775號解釋意旨，
    本院認被告本案所犯之罪與前案並不相同，且被告前案係易
    科罰金，並未入監矯正，尚難遽認被告之刑罰反應力薄弱，
    故認被告本案所為雖為累犯，但應無刑法第47條第1項加重
    其最低本刑規定之適用。
  ㈣而修正後刑法第185 條之4第1項前段之法定刑為「6月以上5 
    年以下有期徒刑」，然同為肇事逃逸者，其原因動機不一，
    犯罪情節未必盡同，其肇事逃逸行為所造成危害社會之程度
    自屬有異，法律科處此類犯罪，所設之法定最低本刑卻同為
    「6月以上有期徒刑」，不可謂不重。倘依案件情狀處以6 
    月以下有期徒刑，即足以懲儆，並可達防衛社會之目的者，
    自可依行為人客觀犯行與主觀惡性二者加以考量其情狀，是
    否有可憫恕之處，適用刑法第59條之規定酌減其刑，期使個
    案裁判之量刑，能斟酌至當，符合比例原則。查被告本案所
    為固有不該，然所幸李張滿妹受傷害程度尚輕，且事故現場
    旁即有檳榔攤，而可即刻得到適當之救助，被告犯罪造成之
    公共危險較輕，參以被告坦承犯罪，又與李張滿妹調解成立
    ，李張滿妹並撤回過失傷害之告訴，有新竹縣湖口鄉調解委
    員會調解書、聲請撤回告訴狀在卷可查。綜觀上述各情後，
    本院認若被告須為此承擔該罪法定最低本刑即6月以上有期
    徒刑，仍嫌過苛，而有情輕法重之處，爰依刑法第59條之規
    定，酌減其刑。
  ㈤爰以行為人之責任為基礎，審酌被告駕車肇事後，竟未提供
    傷者必要之救助或報警處理，亦未留下任何聯絡方式，以協
    助釐清肇事責任之歸屬，反而逕自離開現場，不僅影響李張
    滿妹即時獲得救護及求償之權利，亦危害公共交通安全，所
    為實非可取。惟念被告坦承犯行，知悉己身所為非是，並與
    李張滿妹調解成立，李張滿妹亦具狀撤回告訴，堪認被告犯
    後態度尚可，且李張滿妹所受傷勢亦非嚴重，兼衡上述各情
    ，及被告之智識程度、生活狀況、素行等一切情狀，量處如
    主文所示之刑，並諭知易科罰金之折算標準。
據上論斷，應依刑事訴訟法第273條之1第1項、第299條第1項前
段、第310條之2、第454條第2項，判決如主文。
本案經檢察官賴佳琪提起公訴，檢察官黃翊雯到庭執行職務。
中　　華　　民　　國　　110 　年　　12　　月　　29　　日
                    刑事第四庭  法　官　楊祐庭
以上正本證明與原本無異。
如不服本判決應於收受本判決後20日內向本院提出上訴書狀，上
訴書狀應敘述具體理由。上訴書狀未敘述上訴理由者，應於上訴
期間屆滿後20日內補提理由書狀於本院(均須按他造當事人之人
數附繕本 )「切勿逕送上級法院」。 
中　　華　　民　　國　　110 　年　　12　　月　　29　　日
                                書記官  陳紀語
附錄本案論罪科刑法條：
刑法第185條之4：
駕駛動力交通工具發生交通事故，致人傷害而逃逸者，處六月以
上五年以下有期徒刑；致人於死或重傷而逃逸者，處一年以上七
年以下有期徒刑。
犯前項之罪，駕駛人於發生交通事故致人死傷係無過失者，減輕
或免除其刑。
附件：
臺灣新竹地方檢察署檢察官起訴書
                                    109年度偵字第10159號
　　被　　　告　彭成鈞　
上列被告因肇事逃逸案件，已經偵查終結，認應提起公訴，茲將
犯罪事實及證據並所犯法條分敘如下：
　　　　犯罪事實
一、彭成鈞於民國109年7月2日上午10時32分許，騎乘車牌號碼0
    00-0000號普通重型機車搭載甘增豐，在新竹縣○○鄉○○路0段
    000號前檳榔攤，本應注意汽車起駛進入車道時應注意前後左
    右有無障礙或車輛，並應讓行進中之車輛優先通行，而依當時情
    形，並無不能注意之情事，竟疏未注意即貿然自路面邊線駛入
    機車專用道，適李張滿妹騎乘車牌號碼000-0000號普通重型
    機車，由新竹縣湖口鄉中平路1段由東往西方向機車專用道
    直行駛至該處，見狀閃避不及而以其車頭撞擊彭成鈞機車左
    側車身，致李張滿妹倒地受有左側手肘挫傷之初期照護、左
    側大腿挫傷之初期照護、右側膝部挫傷之初期照護、左側膝
    部挫傷之初期照護等傷勢(過失傷害部分已撤回告訴，另為
    不起訴處分)。彭成鈞知悉已駕車肇事致李張滿妹受傷，下
    車查看後，並未對李張滿妹採取救護或其他必要措施，復未
    向警察機關報告，亦未留下任何聯絡方式，即基於肇事逃逸
    之犯意，旋即駕車駛離肇事現場。
二、案經李張滿妹訴請新竹縣政府警察局新湖分局報告偵辦。
　　　　證據並所犯法條
一、證據清單及待證事實：
編號 證據名稱 待證事實 1 被告彭成鈞於(偵查中經傳喚未到庭)警詢之供述 被告坦認其當時騎乘機車搭載甘增豐，原本停在路旁買東西，才剛買好還沒到白線就跟告訴人李張滿妹擦撞，伊下車察看後，對方說沒事，伊有幫對方把機車牽起來，並跟對方說要走了，伊便離開。 2 證人即告訴人李張滿妹於警詢及偵訊中之指證 被告知悉李張滿妹受傷，且未經其同意便離開現場。 3 證人甘增豐於警詢之證述 證人甘增豐搭乘被告騎乘之機車，在路邊買好東西後，剛喬好車頭道往東方向準備要迴轉時便與對方發生擦撞，證人甘增豐要被告留在現場處理，但被告仍一直催促證人上車後駛離。 4 道路交通事故調查報告表（一）（二）、道路交通事故現場圖、現場照片、告訴人診斷證明書 證明本案車禍發生經過及告訴人受傷。 
二、核被告所為，係犯刑法第185條之4肇事逃逸罪嫌。
三、依刑事訴訟法第251條第1項提起公訴。
　　此　致
臺灣新竹地方法院
中　　華　　民　　國　 110　　年　　4 　　月　　15　　日
                              檢  察  官  賴佳琪
本件證明與原本無異　
中　　華　　民　　國　　110  　年　　5    月　　 4　　日
                          　　書　記　官  楊凱婷